臺灣高等法院刑事裁定
110年度毒抗字第1573號
抗  告  人  
即  被  告  徐麗君


                    （現於法務部○○○○○○○○○○附設勒戒處所強制戒治中）
上列抗告人即被告因違反毒品危害防制條例案件，不服臺灣桃園
地方法院中華民國110年10月27日裁定（110年度毒聲字第1843號
），提起抗告，本院裁定如下：
    主  文
抗告駁回。                                              
    理  由
一、抗告人即被告甲○○（下稱抗告人）於民國110年11月3日收受
    原審裁定書，於翌日（4日）向監所長官提出「刑事抗告狀
    」，然理由說明係依據毒品危害防制條例第20條之1第1項第
    5款聲請重新審理，惟其提出此狀之時間，原裁定尚未確定
    ，尚無依上開規定重新審理之餘地，是應認抗告人係不服原
    裁定而提起抗告，合先敘明。　　
二、原裁定意旨略以：抗告人因施用毒品案件，經原審法院以10
    9年度毒聲字第554號裁定送觀察、勒戒後，法務部○○○○○○○○
    ○○附設勒戒處所○○○○○○○○○○附設勒戒處所）以抗告人之前科
    紀錄與行為表現17分、臨床評估48分、社會穩定度0分，小
    計靜態因子49分、動態因子16分，總分65分，由具專業知識
    、經驗人士，依據具體個案之臨床實務及客觀事證綜合判斷
    「有繼續施用毒品傾向」等情，有刑事裁定、臺灣桃園地方
    檢察署檢察官觀察勒戒處分執行指揮書、本院被告前案紀錄
    表、臺北女子看守所附設勒戒處所有無繼續施用毒品傾向證
    明書及有無繼續施用毒品傾向評估標準紀錄表在卷可稽。是
    以，檢察官聲請令抗告人入戒治處所施以強制戒治者，合乎
    上開規定，自應准許。爰依毒品危害防制條例第20條第2項
    後段之規定，裁定被告令入戒治處所強制戒治，其期間為6
    個月以上，至無繼續強制戒治之必要為止，但最長期間不得
    逾1年等語。
三、抗告意旨略以：抗告人於110年9月10日轉往臺北女子看守所
    附設勒戒處所觀察、勒戒之前，業已自109年7月3日入龍潭
    女子監獄（按即法務部○○○○○○○○○，下稱桃園女子監獄）服
    刑1年2月，期間早已無繼續施用毒品傾向，卻仍於110年9月
    15日經採尿檢驗呈第一級毒品嗎啡陽性反應，該檢驗報告準
    確度有疑，依此作為觀察、勒戒評估之依據，更難令人信服
    。且前科紀錄與有無繼續施用毒品傾向間並無絕對關聯性，
    不應以此作為主要評分項目；而抗告人與家人相處融洽，彼
    此有書信往來與接見會面，心理評估項目亦不應以此加分，
    爰請求從寬量刑，撤銷強制戒治之處分，以期早日出監自新
    云云。
四、按觀察、勒戒後，檢察官或少年法院（地方法院少年法庭）
    依據勒戒處所之陳報，認受觀察、勒戒人無繼續施用毒品傾
    向者，應即釋放，並為不起訴之處分或不付審理之裁定；認
    受觀察、勒戒人有繼續施用毒品傾向者，檢察官應聲請法院
    裁定或由少年法院（地方法院少年法庭）裁定令入戒治處所
    強制戒治，其期間為6個月以上，至無繼續強制戒治之必要
    為止，但最長不得逾1年，毒品危害防制條例第20條第2項定
    有明文。次按有無繼續施用毒品傾向之評估標準，並非完全
    以受勒戒人勒戒後之結果為準，勒戒前之各種情況，仍應作
    為評估之依據。依勒戒處所評分說明手冊規定，係以前科紀
    錄與行為表現、臨床評估、社會穩定度三項合併計算分數，
    每一大項皆有靜態因子與動態因子。先以靜態因子分數評分
    ，靜態因子分數總分在60分（含）以上為「有繼續施用毒品
    傾向」；60分以下，與動態因子分數相加，如果總分在60分
    （含）以上，為「有繼續施用毒品傾向」。是被告有無「繼
    續施用毒品傾向」，係依具體個案之臨床實務及相關事證等
    情綜合判定，有其相當之專業依據及標準，且涉及專門醫學
    ，又衡酌強制戒治之目的，係為協助施用毒品者戒斷毒品之
    心癮及身癮所為之一種保安處分類型，而該評估標準係適用
    於每一位受觀察、勒戒處分之人，具一致性、普遍性、客觀
    性，倘其評估由形式上觀察，無擅斷或濫權等明顯不當之情
    事，法院宜予尊重。
五、經查，抗告人前於109年7月2日18時許，在桃園市○○區○○路0
    00巷00弄0號住處，以將海洛因摻水置入針筒注射、將甲基
    安非他命置入玻璃球燒烤吸食煙霧之方式，分別施用第一級
    毒品海洛因、第二級毒品甲基安非他命各1次，經原審法院
    以109年度毒聲字第554號裁定送觀察、勒戒後，於110年9月
    10日起執行觀察、勒戒期間，經臺北女子看守所附設勒戒處
    所醫療人員評分結果，認：①前科紀錄與行為表現部分合計
    為17分（毒品犯罪相關司法紀錄「有，7筆」計10分、首次
    毒品犯罪年齡為「21-30歲」計5分、其他犯罪相關紀錄「1
    筆」計2分、入所時尿液毒品檢驗為「無藥物反應」計0分，
    上開4項靜態因子合計為17分；所內行為表現之動態因子0分
    ）；②臨床評估部分合計為48分（多重毒品濫用為「有，種
    類：海洛因、安非他命」計10分、合法物質濫用為「有，種
    類：菸」計2分、使用方式為「有注射使用」計10分、使用
    年數「超過一年」計10分），上開4項靜態因子合計為32分
    ；精神疾病共病〈含反社會人格〉經評定為「有，情感性疾患
    」計10分、臨床綜合評估〈含病識感、動機、態度、就醫意
    願〉評定為「重度」計6分，上開2項動態因子合計為16分）
    ；③社會穩定度部分合計為0分（工作為「全職工作：便當店
    」計0分，家人藥物濫用為「無」計0分，上開2項靜態因子
    合計0分；入所後家人是否訪視為「有」2次，計0分、出所
    後是否與家人同住為「是」計0分，上開2項動態因子合計0
    分）。以上①至③部分之總分合計為65分（靜態因子共計49分
    ，動態因子共計16分），已在60分以上，而綜合判斷為「有
    繼續施用毒品傾向」等情，有上開臺北女子看守所附設勒戒
    處所函附有無繼續施用毒品傾向證明書及評估標準紀錄表在
    卷可憑（見109毒偵4269卷第137、139頁）。而該綜合判斷
    之結果係由該所具相關專業知識經驗人士，依其本職學識，
    為上述各項評估所為之綜合判斷，核與前揭勒戒處所評分說
    明手冊之規定並無不合，所為之綜合評分係依抗告人在執行
    觀察、勒戒期間之個案臨床實務及具體事證，據以判定抗告
    人「有繼續施用毒品傾向」，洵屬有據，由形式上觀察，並
    無擅斷或濫權等明顯不當之情事。且勒戒處所之組織、人員
    之資格及執行觀察、勒戒相關程序，暨判斷施用毒品者，有
    無繼續施用毒品傾向，均有相關法令嚴格規範，非可恣意而
    為。是自上開評分結果觀之，抗告人確有繼續施用毒品之傾
    向，而達應施以強制戒治之標準，自有依法再施以強制戒治
    以降低其再次施用毒品之危險性之必要。原審依檢察官聲請
    ，參酌前揭有無繼續施用毒品傾向證明書及評估標準紀錄表
    ，裁定令抗告人入戒治處所施以強制戒治，自屬適法，縱未
    在裁定內逐項列載分數，於法亦無違誤。抗告意旨以原裁定
    不應以與繼續施用毒品傾向無關聯之前科紀錄做為評分項目
    、心理評估將抗告人與家人友好關係加計分數，率爾裁定強
    制戒治云云，並無可採。
六、抗告意旨另指摘其110年9月15日之尿液檢驗報告有疑云云，
    惟抗告人於109年7月2日22時20分許為警緝獲後，經警於同
    年月3日11時10分許採集其尿液經送檢驗結果，呈鴉片類、
    安非他命類陽性反應，有桃園市政府警察局平鎮分局刑事案
    件報告書、真實姓名與尿液、毒品編號對照表、台灣檢驗科
    技股份有限公司濫用藥物實驗室-台北109年7月21日UL/2020
    /00000000號濫用藥物檢驗報告附卷可查（見109毒偵4269卷
    第3、51、105頁）。嗣抗告人即自109年7月3日起於桃園女
    子監獄執行有期徒刑1年6月（確定判決案號：本院108年度
    上訴字第2056號；縮刑期滿日：110年12月16日），期間於1
    10年9月10日入臺北女子看守所附設勒戒處所觀察、勒戒，
    再於同年11月9日入法務部○○○○○○○○○○施以強制戒治迄今，
    有本院被告前案紀錄表在卷可憑。則抗告人最近一次採集尿
    液送驗日期為110年7月3日，該次檢驗結果抗告人確有施用
    第一級、第二級毒品之情形，是抗告意旨所指抗告人110年9
    月15日檢驗報告有誤云云，恐有誤會。
七、綜上所述，原審依憑該勒戒處所依個案之臨床實務及具體事
    證之綜合評分及判定抗告人為「有繼續施用毒品傾向」結果
    ，據以認定檢察官之聲請為正當，裁定抗告人令入戒治處所
    施以強制戒治，其期間為6個月以上，至無繼續強制戒治之
    必要為止，但最長不得逾1年，並無不合，抗告人執前詞抗
    告，為無理由，應予駁回。
八、據上論斷，應依刑事訴訟法第412條，裁定如主文。　　
中　　華　　民　　國　　110 　年　　11　　月　　23　　日
              　　刑事第十八庭  審判長法　官  何俏美
                                      法　官  黃紹紘
                                      法　官  陳海寧
以上正本證明與原本無異。
不得再抗告。
                                      書記官  謝文傑
中　　華　　民　　國　　110 　年　　11　　月　　24　　日